【裁判字號】    90,訴,148
【裁判日期】    900925
【裁判案由】    偽造文書等
【裁判全文】
台灣苗栗地方法院刑事判決                            九十年度訴字第一四八號
    公  訴  人  臺灣苗栗地方法院檢察署檢察官
    被      告  甲○○
右列被告因偽造文書等案件，經檢察官提起公訴（九十年度偵字第一一九二號），本
院判決如左：
    主  文
甲○○行使偽造私文書，足以生損害公眾及他人，累犯，處有期徒刑伍月，如易科罰
金，以佰元折算壹日。
荷蘭銀行發行卡號0000000000000000號信用卡背面偽造之「乙○○
」署押壹枚沒收。
    事  實
一、甲○○前於民國八十六年間，因違反麻醉藥品管理條例案件及竊盜罪，經本院及
    臺灣新竹地方法院分別判處有期徒刑一年及八月確定，嗣經本院定其應執行刑為
    一年六月確定，於八十七年九月十七日縮刑假釋出獄交付保護管束，刑期應至八
    十八年一月六日屆滿，猶不知悔改，於八十九年二月十一日，在苗栗縣苗栗市三
    統飯店後方之巷道，拾獲乙○○所有未經簽名之荷蘭銀行卡號00000000
    00000000號信用卡一張（該信用卡係乙○○所有，原置於其所有之車牌
    號碼Ｑ二–四六一五號自用小客車內，於八十九年二月十一日晚間十八時許至同
    年月十二日上午十一時許間之某時，在苗栗市○○街二巷五一號前，遭不詳人士
    打破車窗所竊），係屬離本人所持有之物，竟意圖為自己不法之所有，將該信用
    卡侵占入己，旋於該信用卡背面簽名欄偽簽「乙○○」之署押一枚，表示於信用
    卡有效期限內，有權使用該信用卡至特約商店消費之辨識及證明，足以生損害於
    乙○○及荷蘭銀行，並基於意圖為自己不法所有之犯意，於八十九年二月十二日
    上午九時許，以信用卡所有人乙○○自居，持該信用卡至苗栗縣苗栗市○○路八
    ○一號徐瑞真所經營之「欣奇銀樓」消費，擬冒用乙○○名義詐購金飾時，因未
    能通過刷卡機認證，而未讓被告簽帳消費且未交付金飾，致陳騰盜未得逞。嗣甲
    ○○於同日晚間二十三時許，在苗栗縣後龍鎮彩虹世界便利商店，將該信用卡交
    付予知情之黃磊鑫收受（另案由本院審理中）。嗣於同年月十三日凌晨零時五十
    分許，在苗栗縣苗栗市南苗三角公園，為警當場查獲黃磊鑫持有上開信用卡，並
    扣得該信用卡一張，嗣經臺灣苗栗地方法院檢察署檢察官循線追查，因悉上情。
二、案經臺灣苗栗地方法院檢察署檢察官自動檢舉偵查起訴。
    理  由
一、訊據被告甲○○對於右揭事實坦承不諱，除據被害人乙○○於警訊時指訴該信用
    卡係其於八十九年二月十一日晚間十八時許至翌日上午十一時許間之某時，在其
    停於住處前之自用小客車內遭人所竊，該信用卡於失竊時其背面簽名欄尚無簽名
    ，查獲時該信用卡背面簽名欄內之簽名非其所為等情節明確外，並有乙○○出具
    之贓物認領保管單一紙附卷可憑，且經證人即「欣奇銀樓」負責人徐瑞真於警訊
    時證述：被告於八十九年二月十二日上午，在苗栗市○○路八○一號「欣奇銀樓
    」，向該銀樓欲購買金飾，被告即交付該信用卡一張欲簽帳消費，經向刷卡銀行
    確認授信資料時，發現該卡已遭拒絕，未讓被告簽帳消費及未交付金飾等語在卷
    ，另證人即收受該信用卡之黃磊鑫於警訊及偵查時亦證稱：於八十九年二月十二
    日上午九時許，其騎乘機車搭載被告持該信用卡前往苗栗市○○路某銀樓消費，
    其不敢進去於門口等候，僅被告一人進去，因見有警察巡邏，其先行離去，嗣於
    同日晚間二十三時許，被告在苗栗縣後龍鎮彩虹世界便利商店交予其保管等語明
    確，復有該信用卡一張扣案可憑，堪認被告自白與事實相符，應堪採信。是本件
    事證明確，被告犯行洵堪認定，應依法論科。
二、被告所侵占之信用卡為遭他人所竊之贓物，應為除遺失物或漂流物外，其他非基
    於本人之意思，而脫離其持有之物，是核被告此部分所為，係犯刑法第三百三十
    七條侵占其他離本人所持有之物之罪。按在信用卡背面簽名欄簽名，自形式上觀
    察即足以表示簽名者於信用卡有效期限內有權使用該信用卡之辨識及為消費時比
    對筆跡以確定是否為本人之用，亦即持有該信用卡即可在約定商店消費，係私文
    書之一種，被告甲○○在荷蘭銀行卡號0000000000000000號信
    用卡背面偽簽「乙○○」之署押，並提出於特約商店消費之行為，足生損害於該
    信用卡之真正名義人及發卡銀行，核係犯刑法第二百十六條、第二百十條之行使
    偽造私文書罪，公訴人認被告於該信用卡背面簽名欄偽造「乙○○」署押之行為
    ，係犯刑法第二百十七條第一項偽造署押罪，尚有未洽，併此敘明。被告持他人
    所有之信用卡至特約商店消費金飾，欲使店員陷於錯誤而交付財物，已著手詐欺
    取財行為之實施，惟因該信用卡未通過認證而未生使人陷於錯誤而交付財物之結
    果，其犯罪尚屬未遂，核其所為係犯刑法第三百三十九條第三項、第一項之詐欺
    取財未遂罪。被告於信用卡背面造「乙○○」之署押而製作成不實之信用卡後，
    復持以提示行使偽造信用卡私文書消費，偽造之低度行為為行使之高度行為所吸
    收，僅論以行使之罪。被告所犯上開侵占離本人所持有之物、行使偽造私文書、
    詐欺取財未遂等罪，有方法結果之牽連關係，依刑法第五十五條之規定，應從較
    重之行使偽造私文書罪論處。查被告前於民國八十六年間，因違反麻醉藥品管理
    條例案件及竊盜罪，經本院及臺灣新竹地方法院分別判處有期徒刑一年及八月確
    定，嗣經本院定其應執行刑為一年六月確定，於八十七年九月十七日縮刑假釋出
    獄交付保護管束，刑期應至八十八年一月六日屆滿，此有臺灣高等法院檢察署刑
    案紀錄簡覆表在卷可按，其前受有期徒刑執行完畢，於五年以內再犯本件法定最
    重本刑為有期徒刑以上之罪，為累犯，應依刑法第四十七條之規定加重其刑。爰
    審酌被告之素行及犯罪之動機、目的、手段，所生危害係破壞信用卡交易秩序，
    惟刷卡消費尚未得逞及其犯罪後已坦承犯行，尚有悔意等一切情狀，量處如主文
    所示之刑。又被告行為後，刑法第四十一條業於九十年一月十日修正公布，同年
    月十二日生效，舊法規定犯最重本刑三年以下有期徒刑以下之刑之罪，而受六個
    以下刑有期徒刑或拘役之宣告，因身體、教育、職業、家庭之關係或其他正當事
    由，執行顯有困難者，得易科罰金，修正後刑法第四十一條第一項規定，凡犯最
    重本刑五年以下有期徒刑以下之刑之罪，而受六個月以下有期徒刑或拘役之宣告
    ，均得易科罰金，比較新舊法之規定，以修正後之新法有利於行為人，自應依刑
    法第二條第一項前段規定，適用裁判時之新法，宣告易科罰金之折算標準。
三、卡號0000000000000000號荷蘭銀行發行之信用卡一張，查非屬
    被告所有，自無從宣告沒收，惟該信用卡背面上偽造之「乙○○」署押一枚，不
    問屬於犯人與否，應依刑法第二百十九條規定宣告沒收。
據上論斷，應依刑事訴訟法第二百九十九條第一項前段，刑法第二條第一項前段、第
二百十六條、第二百十條、第三百三十九條第三項、第一項、第五十五條、第四十一
條第一項前段、第二百十九條，罰金罰鍰提高標準條例第一條前段、第二條，判決如
主文。
本案經檢察官蔡宗熙到庭執行職務。
中    華    民    國    九十      年      九        月      二十五      日
                                  臺灣苗栗地方法院刑事第二庭
                                      法  官  陳  慧  萍
右正本證明與原本無異。
如不服本判決，應於送達後十日內向本院提出上訴狀（須附繕本），上訴於台灣高等
法院台中分院。
                                      書記官  陳  建  分
中    華    民    國    九十      年      九        月      二十五      日
附錄論罪科刑法條
刑法第三百三十七條：
意圖為自己或第三人不法之所有，而侵占遺失物、漂流物或其他離本人所持有之物者
，處五百元以下罰金。
刑法第二百十六條：
行使第二百十條至第二百十五條之文書者，依偽造、變造文書或登載不實事項或使登
載不實事項之規定處斷。
刑法第二百十條：
偽造、變造私文書，足以生損害於公眾或他人者，處五年以下有期徒刑。


司法院資訊處製作；財團法人民間司法改革基金會備份。
